【裁判字號】    96,訴,431
【裁判日期】    970925
【裁判案由】    第三人異議之訴
【裁判全文】
臺灣高雄地方法院民事判決               96年度訴字第431號
原      告  甲○○
訴訟代理人  鄭國安律師
複代理人    乙○○
訴訟代理人  吳麗珠律師
            蘇佰陞律師
複代理人    丙○○
被      告  己○○
            丁○○
共      同
訴訟代理人  戊○○
上列當事人間第三人異議之訴事件，本院於民國97年9月4日言
詞辯論終結，判決如下：
    主  文
原告之訴駁回。
訴訟費用由原告負擔。
    事實及理由
一、訴之變更：按訴狀送達後，原告不得將原訴變更或追加他訴
    ，但不甚礙被告之防禦及訴訟之終結者，不在此限，民事訴
    訟法第255 條第1 項第7 款定有明文。本件原告起訴時，原
    聲明：本院94年度執字第48247 號強制執行事件（下稱系爭
    執行事件）就坐落高雄市○鎮區○○段682 地號土地上建號
    3186、3187號未保存登記建物（即拍賣公告附表標別1 編號
    2 、4 號）、坐落同段683 地號土地上建號3193號未保存登
    記建物（即拍賣公告附表標別2 編號15）如附圖一所示斜線
    區部分、坐落同段682 地號土地上建號3191號未保存登記建
    物（即拍賣公告附表標別2 編號19）如附圖二所示斜線區部
    分、坐落同段682 地號土地上建號1988號建物（即拍賣公告
    附表標別2 編號6） 如附圖三所示斜線區部分之強制執行程
    序應予撤銷。嗣起訴狀送達後，變更其聲明為：系爭執行事
    件就坐落高雄市○鎮區○○段683 地號土地上建號3193號未
    保存登記建物（即拍賣公告附表標別2 編號15）如附圖四所
    示編號3 部分、坐落同段682 地號土地上建號3191號未保存
    登記建物（即拍賣公告附表標別2 編號19）如附圖四所示編
    號1 部分、坐落同段682 地號土地上建號1988號建物（即拍
    賣公告附表標別2 編號6） 如附圖四所示編號2 部分之強制
    執行程序，應予撤銷。原告上開訴之變更，係減縮應受判決
    事項之聲明，揆諸前揭說明，尚無不合，應予准許。
二、原告起訴主張：系爭執行事件執行標的中坐落高雄市○鎮區
    ○○段683 地號土地上建號3193號未保存登記建物（即拍賣
    公告附表標別2 編號15）如附圖四所示編號3 部分、坐落同
    段682 地號土地上建號3191號未保存登記建物（即拍賣公告
    附表標別2 編號19）如附圖四所示編號1 部分、坐落同段68
    2 地號土地上建號1988號建物（即拍賣公告附表標別2 編號
    6） 如附圖四所示編號2 部分（下合稱系爭建物），均係原
    告所有，而非系爭執行事件債務人佳成實業有限公司（下稱
    佳成公司）所有，系爭執行事件將附圖四所示編號2 所示部
    分建物併入拍賣公告附表標別2 編號6 建號1988號建物、將
    附圖四所示編號1 、3 所示部分併入拍賣公告附表編別2 編
    號19建號3191號、編號15建號3193號建物查封，原告自得本
    於所有權，依強制執行法第15條規定提起第三人異議之訴等
    語，並聲明：(一)系爭執行事件就坐落高雄市○鎮區○○段
    683 地號土地上建號3193號未保存登記建物（即拍賣公告附
    表標別2 編號15）如附圖四所示編號3 部分、坐落同段682
    地號土地上建號3191號未保存登記建物（即拍賣公告附表標
    別2 編號19）如附圖四所示編號1 部分、坐落同段682 地號
    土地上建號1988號建物（即拍賣公告附表標別2 編號6）如
    附圖四所示編號2 部分之強制執行程序，應予撤銷。
二、被告則以：附圖四所示編號2 部分之建物，業已拆除而滅失
    ，原告自不得主張所有權。至於附圖四所示編號1 、3 所示
    部分，分別係佳成公司所有高雄市○鎮區○○路628 、624
    號房屋之增建部分（即拍賣公告附表標別2 編號18建號1966
    號、編號14建號1994號建物），並經由該等房屋出入，不具
    經濟上之獨立性，縱係原告出資興建亦已附合於主建物，原
    告無獨立所有權，自不得憑以排除強制執行等語資為抗辯，
    答辯聲明：原告之訴駁回。
三、原告主張系爭建物現為系爭執行事件執行標的一節，為兩造
    所不爭，且經本院調閱系爭執行卷宗審認無誤，堪信為真。
    至原告主張其為系爭建物之所有人，得據以排除系爭強制執
    行等節，則為被告以前揭情詞抗辯，是本件爭點為：原告就
    系爭建物是否得主張所有權並據以排除系爭強制執行？
四、得心證理由：
  (一)按強制執行法第15條所謂就執行標的物有足以排除強制執行
    之權利者，係指對於執行標的物有所有權、典權、留置權、
    質權存在情形之一者而言，最高法院68年台上字第3190號著
    有判例可參。
  (二)附圖四編號2部分：
  1.原告主張附圖四所示編號2 部分，即坐落高雄市○鎮區○○
    段683 地號土地上389 建號建物（門牌號碼高雄市○鎮區○
    ○街800 號），係原告所有，系爭執行事件將此部分建物併
    入拍賣公告附表標別2 編號6 建號1988號建物，原告就此部
    分建物有足以排除強制執行之權利等情，被告否認之，並以
    ：系爭389 建號建物已經滅失，原告不得再主張所有權等語
    為辯。
  2.系爭執行事件查封之同段1988建號建物，係強制執行債務人
    佳成公司所有，有登記謄本及建物測量成果圖可稽。然依卷
    附高雄市政府工務局96年12月28日高市工物建字第09600380
    70號函稱：前鎮區○○段1988建號之建築物，係位於前鎮區
    ○○段683 地號土地，該土地於74年重劃前（佛公段422 地
    號）已領有（68）高市工建築使字第4575號使用執照，且查
    無拆除執照。另調閱本局（82）高市工建築使字第451 號使
    用執照圖說，該建築物標示「斜線部分已建築完成」並計入
    82年該使用執照1 樓之樓地板面積（4.2 ×5.2 ＝21.8 1㎡
    ），故佛公段1988號建築物於（82）高市工建築使字第451
    號使用執照及（68）高市工建築使字第4575號使用執照有面
    積重複情形等語（本院卷第175 頁）。系爭強制執行事件查
    封之同段1988建號建物範圍已包含系爭389 建號建物，應可
    認定。系爭389 建號建物雖仍登記為原告所有之獨立建物，
    固有建物登記謄本在卷可按，然同段1988建號建物已包含系
    爭389 建號建物，原告是否仍得就系爭389 建號建物主張所
    有權，仍需討論。
  3.原告主張系爭389 建號建物於88、89年間因興辦無極天元聖
    道院之需而與兩側原通道打通後成一體，並於後方修築牆壁
    與其他建物隔離，再與門牌號碼高雄市○鎮區○○街63號全
    部及61號一半面積之兩戶間牆壁拆除打通後成一體之面積相
    通，合併為佛堂使用，其中系爭389 號建物及其附屬建物則
    供作神像案台區，其餘地方則為擺設供桌及膜拜區，系爭38
    9 號建號建物仍係合法獨立之建物等情，雖據其提出高雄市
    政府地政處前鎮地政事務所建物所有權狀、建物登記謄本、
    房屋稅繳款書為憑。然本院會同兩造及地政人員到場勘測，
    經比對高雄市政府工務局82年3 月10日（82）高市工建築使
    字第451 號使用執照之設計圖，測量結果發現系爭389 建號
    建物四面牆壁均已拆除，有複丈成果圖附卷可憑（本院卷第
    181 、182 頁）。且系爭389 號建物現已與同段1988建號建
    物（即佛西街63號）打通使用，經由同段1988建號建物出入
    ，並無獨立出入口，亦經本院至現場勘驗明確，有勘驗筆錄
    可稽（本院卷第152 頁）。按房屋面積或有大小之分，設計
    上亦有豪華與簡陋之別，但法律上之房屋之概念必須具房屋
    之基本功能始足當之。系爭389 建號建物之原有4 面牆壁既
    經拆除，該建物已不足遮風避雨，喪失獨立使用之經濟價值
    ，足徵原建物業經拆除而滅失，該建物雖仍經登記為系爭38
    9 建號建物，且登記為原告所有，然其既已經滅失，原告自
    不得再行主張所有權。
  (三)附圖四編號1、3部分：
    原告主張附圖四編號1 、3 部分係附圖四編號2 部分之附屬
    建物，亦屬原告所有等情。然附圖四編號2 部分建物（即系
    爭389 建號建物），已經拆除而滅失，原告不得主張其就附
    圖四編號2 部分之所有權，已如前述。原告主張附圖四編號
    1 、3 部分係附圖四編號2 部分之附屬建物，原告對該部分
    亦有所有權云云，自屬無據。
  (四)原告就系爭建物既無所有權，則其以對系爭建物有所有權，
    依據強制執行法第15條規定，訴請撤銷對系爭建物之強制執
    行程序，為無理由，不應准許。
五、綜上，原告主張其就系爭建物有所有權，應屬無據。從而，
    原告本於所有權被侵害，請求撤銷系爭強制執行事件就系爭
    建物之強制執行程序，尚非有據，請求為無理由，應予駁回
    。
六、本件為判決基礎之事實已明，兩造其餘於攻擊、防禦方法，
    於訴訟結果不生影響，爰不逐一論述，併此敘明。
七、據上論結：本件原告之訴為無理由，依民事訴訟法第78條，
    判決如主文。
中    華    民    國    97    年    9     月    25    日
                  民事第一庭    審判長法  官  朱玲瑤
                                      法  官  劉惠娟
                                      法  官  陳宛榆
正本係照原本作成。
如不服本判決，應於送達後20日內，向本院提出上訴狀並表明上
訴理由，如於本判決宣示後送達前提起上訴者，應於判決送達後
10日內補提上訴理由書（須附繕本）。
中    華    民    國    97    年    9     月    25    日
                                      書記官  曹德英


司法院資訊處製作；財團法人民間司法改革基金會備份。
